臺灣高等法院刑事裁定
110年度毒抗字第764號
抗  告  人  
即  被  告  林慶榮


上列抗告人因違反毒品危害防制條例案件，不服臺灣新北地方法
院中華民國109年12月23日裁定（109年度毒聲字第1423號），提
起抗告，本院裁定如下：
    主  文
抗告駁回。
    理  由
一、原裁定意旨略以：被告林慶榮基於施用第二級毒品犯意，於
    民國109年7月20日22時許，在新北市○○區○○街00號3樓住處
    內，以將第二級毒品甲基安非他命放置在玻璃球燒烤產生煙
    霧吸食之方式，施用第二級毒品甲基安非他命1次；復基於
    施用第一級毒品犯意，於109年7月21日22時許，在上址住處
    內，以加入香菸點火吸食方式，施用第一級毒品海洛因1次
    之事實，業據其於警詢及偵查中坦承不諱，又被告於109年7
    月23日為警採集之尿液檢體，經送台灣檢驗科技股份有限公
    司以EIA酵素免疫分析法初步檢驗，再以GC/MS氣相層析質譜
    儀法確認檢驗結果，確呈嗎啡、可待因、安非他命、甲基安
    非他命陽性反應乙節，有該公司109年8月11日出具之濫用藥
    物檢驗報告（尿液檢體編號：Q0000000號）、勘察採證同意
    書、新北市政府警察局受採集尿液檢體人姓名及檢體編號對
    照表各1份附卷可稽，核與被告自白施用第一級毒品海洛因
    、第二級毒品甲基安非他命之情節相符，是被告施用第一、
    二級毒品之犯行，洵堪認定。被告前於93年間因施用第一、
    二級毒品案件，經原審法院以94年度毒聲字第325號裁定送
    觀察、勒戒後，認有繼續施用毒品之傾向，再經該院以94年
    度毒聲字第1212號裁定施以強制戒治，嗣因執行強制戒治6
    個月以上，認無繼續戒治之必要，於95年2月24日釋放出所
    ，並經臺灣板橋地方法院檢察署（現已更名為臺灣新北地方
    檢察署）檢察官以95年度戒毒偵字第121號為不起訴處分確
    定，然其後即未再接受觀察、勒戒或強制戒治等情，有本院
    被告前案紀錄表1份在卷可稽。是被告本案所為（109年7月2
    0日）距其最近1次因犯施用毒品罪經觀察、勒戒或強制戒治
    執行完畢釋放日（即95年2月24日）既已逾3年，依據最高法
    院109年度台上字第3098號判決、109年度台上大字第3826號
    刑事大法庭裁定意旨，即應再令觀察、勒戒。從而，檢察官
    聲請將被告送觀察、勒戒，於法自屬有據，爰依毒品危害防
    制條例第20條第3項、第1項，觀察勒戒處分執行條例第3條
    第1項規定，裁定應送勒戒處所觀察、勒戒等語。
二、抗告意旨略以：抗告人因心情不好於109年7月21日施用毒品
    被判送勒戒處所觀察勒戒，對此深感後悔，受到拘捕後於警
    訊問時，曾提出以美沙冬替代療法作為戒癮治療，但檢察官
    未回應、未於訊問時讓其表示意見，聲請書亦未送達抗告人
    ，且未於毒品危害防制條例第23條之1規定之24小時內作出
    聲請裁定觀察勒戒，法規明定於勒戒期間其他罪之行刑權時
    效停止進行，故原裁定為無效，為判決違背法令，屬起訴程
    序違背規定，原裁定更應以司法監督之戒癮治療為主，機構
    內之戒癮治療為輔，只有不願參與社區治療或治療無效者，
    始以監禁為最後手段。又抗告人母親年歲已高，行動不便，
    最近身體又不好，若抗告人不在將無法照顧母親，請諭知不
    受理判決云云。
三、按犯毒品危害防制條例第10條之罪者，檢察官應聲請法院裁
    定，令被告入勒戒處所觀察、勒戒，其期間不得逾2月，毒
    品危害防制條例第20條第1項定有明文，此為法律之強制規
    定，不得藉詞免除。次按109年1月15日修正公布、同年7月1
    5日施行之毒品危害防制條例第20條第3項所謂「三年後再犯
    」，只要本次再犯（不論修正施行前後），距最近1次觀察
    、勒戒或強制戒治執行完畢釋放後，已逾3年者，即該當之
    ，不因其間有無犯第10條之罪經起訴、判刑或執行而受影響
    (最高法院109年度台抗字第1771號裁定意旨參照)。又毒品
    危害防制條例所規定之觀察、勒戒處分，其立法意旨在幫助
    施用毒品者戒除毒癮，該處分之性質非為懲戒行為人，而係
    為消滅行為人再次施用毒品之危險性，目的在戒除行為人施
    用毒品之身癮及心癮措施；觀察勒戒係導入一療程觀念，針
    對行為人將來之危險所為預防、矯治措施之保安處分，以達
    教化與治療之目的，可謂刑罰之補充制度，從而毒品危害防
    制條例本身所規定之觀察、勒戒及強制戒治等保安處分，雖
    兼具自由刑之性質，卻有刑罰不可替代之教化治療作用，且
    觀察、勒戒既屬用以矯治、預防行為人反社會性格，而具社
    會保安功能之保安處分，當無因行為人之個人或家庭因素而
    免予執行之理。
四、經查：
  ㈠抗告人即被告林慶榮於上開時、地施用第一級毒品海洛因、
    第二級毒品甲基安非他命之行為，業據其於警詢及偵查中坦
    承不諱，且其為警採集之尿液檢體，經送檢驗結果，呈嗎啡
    、可待因、安非他命、甲基安非他命陽性反應等情，有台灣
    檢驗科技股份有限公司濫用藥物檢驗報告（尿液檢體編號：
    Q0000000號）附卷可稽（見109年度毒偵字第5291號卷【下
    稱毒偵卷】第39頁），堪認抗告人前揭任意性自白核與事實
    相符，其犯行應予認定；又抗告人本案所犯時點距其最近1
    次因施用毒品經強制戒治執行完畢釋放日即95年2月24日（
    見本院卷第63頁）已逾3年，揆諸前揭規定，抗告人既經檢
    察官聲請，法院當得裁定令入勒戒處所觀察、勒戒。
  ㈡檢察官是否給予抗告人為附命戒癮治療之緩起訴處分，應由
    其參酌刑法第57條所列事項及公共利益之維護，依職權判斷
    衡酌。凡經檢察官聲請且符合法定要件者，法院僅得為有限
    之低密度審查，除檢察官之判斷有重大明顯瑕疵，或其裁量
    權已萎縮至無聲請觀察、勒戒之餘地，法院原則上應尊重檢
    察官職權之行使，並據以裁定，尚無自由斟酌以其他方式替
    代或得以其他原因免予執行之權。是本件檢察官依據個案審
    酌後，聲請原審送勒戒處所觀察、勒戒，核無違反毒品危害
    防制條例之立法目的或悖於比例原則等濫用裁量權限之情形
    ，於其裁量範圍內未依上開條例第24條，改以緩起訴處分方
    式轉介毒品施用者前往醫療院所治療，此非本院所得審酌之
    事項。
  ㈢抗告人於109年7月23日警詢、同年7月24日警詢、訊訊時，均
    未見其主張所謂以美沙冬替代戒癮治療等語，檢察官更曾以
    「有無其他更正或補充的？」、「有無其他陳述？」詢問抗
    告人之意見，惟其均答「沒有。」且原裁定業經合法送達並
    由其兒子代為收受（見毒偵卷第6-9反、32-35頁，原審卷第
    29頁），足見檢察官已徵詢抗告人意見，並給予其陳述機會
    ，程序保障已經充分。
　㈣毒品危害防制條例第23條之1係規範經拘提或逮捕到場之被告
    ，因其身體自由始終受拘束，檢察官對之僅有24小時之留置
    權，且法院應於24小時內提訊被告，裁決是否准許將被告送
    勒戒處所施以觀察、勒戒。非謂檢察官於被告遭拘提或逮捕
    到案後，祇能於24小時內聲請觀察、勒戒。況抗告人於警察
    執行搜索、扣押、逮捕後，前往警局製作筆錄並採尿及移送
    檢察署之期間顯未超過24小時，且檢察官於當日偵訊完畢，
    將其釋放並限制住居於戶籍地（見毒偵卷第37頁）。是抗告
    意旨執此指摘起訴程序違背規定，原裁定應諭知不受理判決
    云云，亦屬其主觀上對於法律規定之誤解，尚非可採。另抗
    告人母親需人照護，亦非豁免觀察、勒戒處分之合法事由。
  ㈤綜上所述，原審裁定抗告人應送勒戒處所觀察、勒戒，核無
    違誤，抗告意旨猶執前詞指摘，為無理由，應予駁回。
五、據上論結，應依刑事訴訟法第412條，裁定如主文。
中　　華　　民　　國　 110　　年　　5 　　月　　13  　日
                  刑事第二十三庭審判長法　官  許永煌
                                      法　官  雷淑雯
                                      法　官  吳定亞
以上正本證明與原本無異。
不得再抗告。
                                      書記官  郭侑靜
中　　華　　民　　國　　110 　年　　5 　　月　　14　　日